臺灣苗栗地方法院刑事判決
111年度易字第385號
公  訴  人  臺灣苗栗地方檢察署檢察官
被      告  程懋績



上列被告因加重竊盜等案件，經檢察官提起公訴 （111年度偵字
第5837號、第5838號、第5839號、第5840號），被告於本院準備
程序中就被訴事實為有罪之陳述，本院依法改行簡式審判程序，
判決如下：
    主  文
乙○○犯如附表所示之罪，各處如附表所示之刑，就附表編號㈠至㈢
部分應執行拘役陸拾日，如易科罰金，以新臺幣壹仟元折算壹日
。
    犯罪事實及理由
一、本件除下列補充更正外，其餘犯罪事實及證據均引用檢察官
    起訴書之記載（如附件）：
㈠、犯罪事實欄一第1至2行之前科內容「於民國107年10月31日假
    釋」前，補充記載為「乙○○前因公共危險案件，分別經本院
    以105年度苗交簡字第1123號、105年度苗交簡字第1127號判
    決，先後判處有期徒刑3月、5月確定；又因竊盜案件，經本
    院以105年度易字第1042號判決判處有期徒刑7月確定，上開
    各案嗣經本院以106年度聲字第876號裁定應執行有期徒刑1
    年1月確定；又被告另因肇事逃逸案件，經本院以106年度交
    訴字第16號判決判處有期徒刑1年2月確定，上開二部分（1
    年1月、1年2月）接續執行」。
㈡、犯罪事實欄一㈠第2行「甲○○」後補充記載「甲○○（95年生，
    無證據證明乙○○知悉或可得知悉所竊取之腳踏車為未滿18歲
    之少年所有）」。
㈢、犯罪事實欄一㈣第2行「沿屋頂攀爬至2樓陽台後」補充更正記
    載為「沿屋頂攀爬至2樓，踰越2樓矮牆進入陽台後」。
㈣、證據部分補充記載「被告於本院自白犯罪」。
二、關於犯罪事實欄一㈣涉犯法條之說明
㈠、按住宅原屬建築物之一種；然因刑法第321條第1項第1款將住
    宅與建築物為併列之規定，故二者之概念仍有予以區別必要
    。前者指人類日常住居生活作息之場所；後者指住宅以外上
    有屋面，周有門壁，足蔽風雨，供人出入，且定著於土地之
    工作物而言。是供人日常生活起居作息之「建築物」中，縱
    內部又配置供為蒔花養蘭、畜養寵物，健身休憩，晾曬衣物
    等「用途」不同之工作室、健身房、陽台等房間、處所。惟
    就整體觀察，均與生活起居之怡神養性、身心健全發展有密
    切關聯，自應認各該處所仍為住宅之一部分；屋頂之陽台，
    當亦包括在內（最高法院82年度台上字第1809號判決意旨參
    照）。
㈡、觀諸卷附現場照片（111年度偵字第5840號卷第45、46頁），
    本件現場位於被害人住處2樓，由矮牆圍住陽台，與室內房
    間銜接者為玻璃門，其上裝有撐架，可作為晾曬衣物空間使
    用，整體觀察，自屬人類日常住居生活作息之場所，而為住
    宅之一部分。被告自被害人住處，沿屋頂攀爬至2樓，復踰
    越2樓矮牆進入陽台，竊取被害人之內褲，核其所為，係犯
    刑法第321條第1項第1款、第2款之踰越牆垣、侵入住宅竊盜
    罪，起訴書雖漏引刑法第321條第1項第2款之踰越牆垣竊盜
    罪嫌，惟與同條項第1款屬同一法條，並經本院告知此部分
    罪名（見本院卷第89頁），已足保障被告防禦權之行使，本
    院自得加以審理，且此僅屬加重條件之增加，因仍適用同一
    法條，無庸變更起訴法條（最高法院96年度台上字第3690號
    判決意旨參照），併此敘明。
三、關於累犯之說明
㈠、法院於審酌被告是否適用累犯規定加重其刑時，訴訟程序上
    應先由檢察官就前階段被告構成累犯之事實，以及後階段應
    加重其刑之事項，主張並具體指出證明方法後，法院才需進
    行調查與辯論程序，而作為是否加重其刑之裁判基礎。倘檢
    察官未主張或具體指出證明方法時，可認檢察官並不認為被
    告構成累犯或有加重其刑予以延長矯正其惡性此一特別預防
    之必要，是法院不予調查，而未論以累犯或依累犯規定加重
    其刑，即難謂有應調查而不予調查之違法。又檢察官若未主
    張或具體指出證明方法，法院因而未論以累犯或依累犯規定
    加重其刑，基於累犯資料本可於刑法第57條第5款「犯罪行
    為人之品行」負面評價，則該可能構成累犯之前科、素行資
    料既已列為量刑審酌事由，依重複評價禁止精神，自無許檢
    察官事後循上訴程序，以該業經列為量刑審酌之事由應改論
    以累犯並加重其刑為由，指摘原判決未依累犯規定加重其刑
    違法或不當（最高法院110年度台上字第5660號判決意旨參
    照）。又被告前案紀錄表、刑案資料查註紀錄表係由司法、
    偵查機關相關人員依憑原始資料所輸入之前案紀錄，並非被
    告前案徒刑執行完畢之原始證據，而屬派生證據，倘當事人
    對於該派生證據之同一性或真實性發生爭執或有所懷疑時，
    即須提出原始證據或為其他適當之調查（例如勘驗、鑑定）
    ，以確保內容之同一、真實；惟當事人如已承認該派生證據
    屬實，或對之並無爭執，而法院復已對該派生證據依法踐行
    調查證據程序，即得採為判斷之依據（最高法院111年度台
    上字第3143號判決意旨參照）。　
㈡、查檢察官於起訴書犯罪事實欄已載明被告因竊盜案件，經法
    院判處有期徒刑7月確定，於107年10月31日假釋付保護管束
    出監，於108年1月22日期滿未經撤銷視為執行完畢（本院補
    充記載相關前科如前所述），復於證據並所犯法條欄說明，
    其於受有期徒刑之執行完畢後，5年內再犯本件有期徒刑以
    上之罪，為累犯，請依刑法第47條第1項規定及司法院大法
    官釋字第775號解釋意旨加重其刑等語，並提出刑案資料查
    註紀錄表為證，足見檢察官就被告構成累犯之事實，已為主
    張且具體指出證明方法，嗣經本院審理期日訊問犯罪事實時
    ，被告表示沒有意見，另經提示臺灣高等法院被告前案紀錄
    表，被告亦表示沒有意見，已踐行文書證據之調查程序，依
    上開說明，應認檢察官就前階段被告構成累犯之事實業已主
    張並具體指出證明方法，被告亦供認該前案紀錄正確，足以
    認定被告符合累犯之要件。惟本案之起訴書就後階段應加重
    其刑之事項，並未具體指出證明方法，且本院於審理期日法
    官詢以「對被告的全國前案紀錄表，有何意見」及詢以「就
    本件有無加重減輕或免除其刑等事實及其他科刑資料進行辯
    論及科刑範圍，有何意見？」檢察官均表示「沒意見，請依
    法論科」等語（見本院卷第96、97頁），顯然就後階段應加
    重其刑之事項，並未具體指出證明方法（例如具體指出被告
    所犯前後數罪間，關於前案之性質、前案徒刑之執行完畢情
    形、再犯之原因、兩罪間之差異、主觀犯意所顯現之惡性及
    其反社會性等各項情狀），揆之前揭說明，尚無從認定被告
    構成累犯有加重其刑予以延長矯正其惡性此一特別預防之必
    要，就此部分爰不予加重其刑（臺灣高等法院台中分院111
    年度上訴字第1691號、111年度上訴字第1631號判決、111年
    度金上訴第2034號，同此意旨）。
四、又本案並無證據證明被告知悉或可得知悉犯罪事實欄一㈠之
    被害人為少年，故無兒童及少年福利與權益保障法第112條
    第1項之適用，附此敘明。
五、爰審酌被告不思循正途徑獲取所需，竟竊取他人財物，侵害
    他人財產權益，破壞居住安寧、生活安全及社會治安，所生
    危害非輕；且被告前有多次竊盜、公共危險、肇事逃逸等前
    科紀錄，有臺灣高等法院被告前案紀錄表在卷可參，足見其
    法治觀念淡薄，素行非佳；兼衡其犯罪之動機、目的、手段
    、情節、竊取之物品及其價值，坦承犯行之態度，暨自述高
    職畢業、無業、家裡有母親需要照顧及告訴人之意見（有公
    務電話紀錄表可參，見本院卷第29頁）等一切情狀，分別量
    處如主文所示之刑，並就犯罪事實欄一㈠至㈢部分均諭知易科
    罰金之折算標準。另參酌被告所犯犯罪事實欄一㈠至㈢所示之
    罪之時間、地點、侵害之法益等情，依比例原則、罪責相當
    原則等定其應執行之刑及諭知易科罰金之折算標準。
六、沒收
　　查被告所竊取如犯罪事實欄一㈠至㈢所示之腳踏車3部，為其
    犯罪所得，均已實際合法發還被害人，有贓物認領保管單在
    卷可稽（見111年度偵字第5837號卷第53頁、111年度偵字第
    5838號卷第43頁、111年度偵字第5839號卷第45頁），爰依
    刑法第38條之1第5項規定，不予宣告沒收。另就犯罪事實欄
    一㈣，被告所竊取之內褲，業經丟棄，已據被告供明在卷（
    見111年度偵字第5840號卷第33頁），然因該物價值有限，
    且非違禁物，不具刑法上之重要性，爰不另為沒收之諭知。
七、依刑事訴訟法第273 條之1 第1 項、第299 條第1 項前段、
    第310 條之2 、第454 條第2 項，判決如主文。
八、如不服本判決，自判決送達之日起20日內，得提起上訴。
本案經檢察官林圳義提起公訴，檢察官彭郁清到庭執行職務。
中　　華　　民　　國　　111 　年　　10　　月　　28　　日
                  刑事第二庭  法　官    林卉聆
以上正本證明與原本無異。　　　　　　　　　　　　　　　　
如不服本判決應於收受判決後20日內向本院提出上訴書狀，並應
敘述具體理由。其未敘述上訴理由者，應於上訴期間屆滿後20日
內向本院補提理由書(均須按他造當事人之人數附繕本)「切勿逕
送上級法院」。告訴人或被害人如對本判決不服者，應具備理由
請求檢察官上訴，其上訴期間之計算係以檢察官收受判決正本之
日期為準。　　　　　　　　　　　　　　　　　　　　　　　
    　　　　　　　　　　　　　書記官　  林義盛
中　　華　　民　　國　　111 　年　　10　　月　　28　　日
附錄本判決論罪科刑法條：
中華民國刑法第320條
意圖為自己或第三人不法之所有，而竊取他人之動產者，為竊盜
罪，處5年以下有期徒刑、拘役或50萬元以下罰金。
意圖為自己或第三人不法之利益，而竊佔他人之不動產者，依前
項之規定處斷。
前二項之未遂犯罰之。
附表：
編號 犯罪事實 主刑 1 起訴書犯罪事實欄一、㈠ 乙○○犯竊盜罪，處拘役肆拾伍日，如易科罰金，以新臺幣壹仟元折算壹日。 2 起訴書犯罪事實欄一、㈡ 乙○○犯竊盜罪，處拘役肆拾伍日，如易科罰金，以新臺幣壹仟元折算壹日。 3 起訴書犯罪事實欄一、㈢ 乙○○犯竊盜罪，處拘役肆拾伍日，如易科罰金，以新臺幣壹仟元折算壹日。 4 起訴書犯罪事實欄一、㈣ 乙○○犯踰越牆垣、侵入住宅竊盜罪，處有期徒刑柒月。